【裁判字號】    97,訴,1668
【裁判日期】    970430
【裁判案由】    毒品危害防制條例
【裁判全文】
臺灣板橋地方法院刑事判決              97年度訴字第1668號
公  訴  人  臺灣板橋地方法院檢察署檢察官
被      告  甲○○
                    （現於臺北看守所另案羈押）
上列被告因毒品危害防制條例案件，經檢察官提起公訴（97年度
毒偵字第2682號），於本院準備程序進行中，被告就被訴之事實
為有罪陳述，經告知被告簡式審判程序之旨，並聽取當事人之意
見後，裁定進行簡式審判程序判決如下：
    主  文
甲○○施用第一級毒品，累犯，處有期徒刑壹年。扣案海洛因（
驗後淨重零點零壹壹肆公克）、甲基安非他命（驗後淨重壹點零
柒柒捌公克）沒收銷燬之；上開海洛因、甲基安非他命之外包裝
袋各壹只均沒收。
    事  實
一、甲○○前因施用毒品案件，經臺灣苗栗地方法院以88年度毒
    聲字第1475號裁定送觀察、勒戒後，認無繼續施用毒品傾向
    ，經臺灣宜蘭地方法院檢察署檢察官於民國89年4 月5 日以
    89 年 度毒偵字第571 號為不起訴處分確定，並於同日釋放
    出所，復於上開觀察、勒戒執行完畢釋放後五年內之91年12
    月19 日 因施用毒品案件，經本院以91年度毒聲字第4274號
    裁定送觀察、勒戒後，因認有繼續施用毒品傾向，經本院以
    92年度毒聲字第257 號裁定送強制戒治，於93年1 月9 日因
    毒品危害防制條例修正報結，同案並經本院於92年4 月30日
    以92年度訴字第823 號刑事判決判處應執行有期徒刑9 月確
    定。另因違反槍砲彈藥刀械管制條例，經臺灣高等法院於94
    年3 月22日以93年度上訴字第3499號判決有期徒刑1 年10月
    ，併科罰金新臺幣10萬元，罰金如易服勞役以銀元300 元即
    新臺幣900 元折算一日確定，又因毒品危害防制條例案件，
    經本院以92年度訴字第823 號刑事判決判處有期徒刑7 月、
    3 月，上開3 罪並經臺灣高等法院94年度聲字第679 號裁定
    應執行刑為有期徒刑2 年5 月確定；復因施用毒品案件，經
    本院以94年度訴字第633 號判決有期徒刑9 月、1 年，應執
    行有期徒刑1 年確定，並經接續執行後，指揮書執行完畢日
    期原應為97年7 月19日，於96年5 月3 日假釋付保護管束，
    經接續執行罰金易服勞役部分而於96年8 月22日出監（於本
    件不構成累犯）。
二、詎甲○○仍不知悔改，再基於施用毒品之犯意，於97年3 月
    5 日10時許在臺北縣三峽鎮○○路238 巷8 號之住處，以將
    第一級毒品海洛因（下稱海洛因）及第二級毒品甲基安非他
    命（下稱甲基安非他命）一起放入玻璃球內燒烤後吸取煙氣
    之方式，同時施用海洛因及甲基安非他命1 次；嗣於同日21
    時許在臺北縣板橋市○○路○ 段198 巷1 號2 樓為警查獲，
    並自其身上扣得海洛因1 包（驗後淨重0.0114公克）、甲基
    安非他命1 包（驗後淨重1.0778公克）。經警將對甲○○採
    取之尿液送請檢驗結果，發現安非他命類及鴉片類均呈陽性
    反應，而悉上情。
三、案經臺北市政府警察局移送臺灣板橋地方法院檢察署檢察官
    偵查起訴。
    理  由
一、按除被告所犯為死刑、無期徒刑、最輕本刑為3 年以上有期
    徒刑之罪或高等法院管轄第一審案件者外，於第一次審判期
    日前之準備程序進行中，被告先就被訴事實為有罪之陳述時
    ，審判長得告知被告簡式審判程序之旨，並聽取當事人、代
    理人、辯護人及輔佐人之意見後，裁定進行簡式審判程序，
    刑事訴訟法第273 條之1 第1 項定有明文。經核本件被告所
    犯係死刑、無期徒刑、最輕本刑為3 年以上有期徒刑以外之
    罪，其於準備程序中就被訴事實為有罪之陳述，經法官告知
    簡式審判程序之旨，並聽取公訴人、被告之意見後，本院爰
    依首揭規定，合議裁定由受命法官獨任進行簡式審判程序，
    合先敘明。
二、上揭事實，業據被告甲○○於本院訊問中坦承不諱，且被告
    為警查獲時所採集之尿液，經送臺灣尖端先進生技醫藥股份
    有限公司，以EIA 酵素免疫分析法初步檢驗，再以GC/MS 氣
    相層析質譜儀法確認檢驗結果，呈現鴉片類（海洛因）、安
    非他命類（甲基安非他命）陽性反應乙節，亦有該公司97年
    3 月14日濫用藥物檢驗報告及臺北市政府警察局偵辦毒品案
    件尿液檢體委驗單各1 份附卷可稽（見偵查卷第93-95 頁）
    ，復有如事實欄所載之扣案物可考，堪認被告之自白為真實
    。又被告前因施用毒品案件，經臺灣苗栗地方法院以88年度
    毒聲字第1475號裁定送觀察、勒戒後，認無繼續施用毒品傾
    向，經臺灣宜蘭地方法院檢察署檢察官於89年4 月5 日以89
    年度毒偵字第571 號為不起訴處分確定，並於同日釋放出所
    ，復於上開觀察、勒戒執行完畢釋放後五年內之91年12月19
    日因施用毒品案件，經本院以91年度毒聲字第4274號裁定送
    觀察、勒戒後，因認有繼續施用毒品傾向，經本院以92年度
    毒聲字第257 號裁定送強制戒治，於93年1 月9 日因毒品危
    害防制條例修正報結，同案並經本院於92年4 月30日以92年
    度訴字第823 號刑事判決判處應執行有期徒刑9 月確定。另
    因違反槍砲彈藥刀械管制條例，經臺灣高等法院於94年3 月
    22日以93年度上訴字第3499號判決有期徒刑1 年10月，併科
    罰金新臺幣10萬元，罰金如易服勞役以銀元300 元即新臺幣
    900 元折算一日確定，又因毒品危害防制條例案件，經本院
    以92年度訴字第823 號刑事判決判處有期徒刑7 月、3 月，
    應執行有期徒刑9 月確定，上開二罪經定應執行刑有期徒刑
    2 年5 月確定；復因施用毒品案件，經本院以94年度訴字第
    633 號判決有期徒刑9 月、1 年，應執行有期徒刑1 年確定
    ，並接續執行，指揮書執行完畢日期97年7 月19日，於96年
    5 月3 日假釋付保護管束，經接續執行罰金易服勞役部分而
    於96年8 月22日出監等情，有臺灣高等法院被告前案紀錄表
    等在卷為憑。次按修正後之毒品危害防制條例就施用毒品者
    ，僅於「初犯」及「5 年後再犯」二種情形，設有追訴條件
    之限制，即須於初犯經觀察、勒戒或強制戒治釋放後，5 年
    內均無施用毒品之行為，始能認其前所實施之觀察、勒戒或
    強制戒治已足遮斷毒癮，而得於5 年後再犯時，再予適用初
    犯之規定，重行觀察、勒戒等程序。倘5 年內已經再犯，被
    依法追訴處罰，縱其第3 次（或第3 次以上）施用毒品之時
    間在初犯釋放5 年以後，即與「5 年後再犯」之情形有別，
    自無再經觀察、勒戒及強制戒治之必要，應得逕行追訴處罰
    ，最高法院95年度臺非字第59號、95年度臺非字第65號判決
    意旨可資參照。查被告於89年4 月5 日前次觀察、勒戒執行
    完畢釋放後五年內，已有數次因施用毒品之犯行經法院判刑
    確定，業於前述，是本次犯行核非5 年後再犯之情形，依前
    開說明，自無重行觀察、勒戒程序之必要，應依法逕行論處
    。
三、核被告甲○○所為，係犯毒品危害防制條例第10條第1 項、
    第2 項之施用第一級毒品罪及施用第二級毒品罪。被告持有
    第一級、第二級毒品之犯行，分別為施用之高度行為所吸收
    ，均不另論罪。又被告以一行為同時犯上開2 罪名，為想像
    競合犯，應從一重之施用第一級毒品罪論處。雖公訴意旨認
    被告所犯上開二罪名，犯意各別，行為互殊，請予分論併罰
    ，惟被告堅詞陳稱：伊係將海洛因及甲基安非他命一起放入
    玻璃球內燒烤同時施用二種毒品等語，又按非法施用毒品之
    方式，並無固定模式，不同吸毒族群及不同毒品種類，可能
    有不同的施用方式，同時放入玻璃球內燒烤吸食，為吸毒者
    同時施用甲基安非他命暨海洛因的方式之一，此為本院職務
    上所已知事實，並有行政院衛生署管制藥品管理局92年1 月
    7 日管檢字第0920000026號函附卷可參，故被告之上揭供述
    並非無據，復查無確切證據證明被告有將二種毒品分開施用
    之事證，依「罪證有疑，利於被告」之原則，自無從將被告
    所犯上開二罪予以分論併罰，附此陳明。爰審酌被告屢犯毒
    品罪行不改，有事實欄所載之前案情形，顯見其戒除毒癮之
    意志薄弱，無視於毒品對於自身健康之戕害及國家對於杜絕
    毒品犯罪之禁令，惟考量施用毒品者均具有相當程度之生理
    成癮性及心理依賴性，戒除不易，且犯罪心態與一般刑事犯
    罪之本質不同，非難性較低，暨衡以其施用毒品之動機、犯
    罪後坦承犯行之態度等一切情狀，量處如主文所示之刑，以
    資懲儆。末者，扣案之白色粉末及白色透明結晶各1 包，經
    送鑑定後，分別含有第一級毒品海洛因、第二級毒品甲基安
    非他命之事實，有交通部民用航空局航空醫務中心航藥鑑字
    第0971711 號、第0000000 號鑑定書各1 份可考（附於本院
    卷第27、28頁），故扣案之海洛因（驗後淨重0.0114公克）
    及甲基安非他命（驗後淨重1.0778公克），均屬違禁物，不
    問屬犯人與否，應依毒品危害防制條例第18條第1 項前段之
    規定，併予諭知沒收銷燬之；至上開海洛因、甲基安非他命
    之外包裝袋各1 只，均係用來包裹毒品，防其裸露、潮濕，
    便於攜帶，皆係被告所有且供本件施用毒品所用之物，此經
    被告陳明在卷，應依刑法第38條第1 項第2 款規定宣告沒收
    。
據上論斷，應依刑事訴訟法第273 條之1 第1 項、第299 條第1
項前段，毒品危害防制條例第10條第1 項、第2 項、第18條第1
項前段，刑法第11條前段、第47條第1 項、第55條、第38條第1
項第2 款，判決如主文。
本案經檢察官江祐丞到庭執行職務。
中    華    民    國    97    年    4     月    30    日
                  刑事第十一庭  法  官  邱景芬
以上正本證明與原本無異
如不服本判決應於送達後10日內向本院提出上訴狀
                                書記官  曾千庭
中    華    民    國    97    年    4     月    30    日
附錄本案論罪科刑法條全文
毒品危害防制條例第10條
施用第一級毒品者，處 6 月以上 5 年以下有期徒刑。
施用第二級毒品者，處 3 年以下有期徒刑。


司法院資訊處製作；財團法人民間司法改革基金會備份。
